【裁判字號】    91,重訴,30
【裁判日期】    920116
【裁判案由】    違反槍砲彈藥刀械管制條例等
【裁判全文】
臺灣高雄地方法院刑事判決                          九十一年度重訴字第三號
    公  訴  人  臺灣高雄地方法院檢察署檢察官
    被      告  丑○    男三十.
    右  一  人
    指定辯護人  丙○公設辯護人  癸○○
    被      告  辰○○  男三十.
    右  一  人
    選任辯護人  洪士宏律師
右列被告等因強盜等案件，經檢察官提起公訴（九十一年度偵字第一七五七號、第三
三四八號、第四○五一號、第四八七一號、第六七三○號、第九三二三號），及移送
併案（九十一年度偵字第一六○五三號），丙○判決如左：
    主  文
丑○連續結夥三人以上攜帶兇器強盜，累犯，處有期徒刑拾貳年，褫奪公權捌年。
辰○○結夥三人以上攜帶兇器強盜，處有期徒刑捌年，褫奪公權伍年。
事  實
一、丑○曾於民國八十九年間因恐嚇取財案件，經臺灣高等法院臺中分院判處有期徒
    刑七月確定，並於九十年七月二十七日執行完畢，詎仍不知悔改警惕，僅因缺錢
    花用，竟與辰○○及戊○○（另經丙○通緝中，俟到案後另行審結）共同基於意
    圖為自己不法所有之概括犯意聯絡，結夥三人以上於下列時、地，以強暴或脅迫
    之方法，致使人不能抗拒，而取人之財物：
  (一)九十年十二月三十日凌晨二時五十分許，在高雄縣大社鄉○○村○○路五一一號
    「情悅汽車旅館」，由丑○及戊○○分持對人之生命、身體及安全構成威脅，客
    觀上可供兇器使用非管制之手槍各一支（未扣案）進入旅館內押制櫃檯人員甲○○及卯○○，戊○○並以槍柄敲擊甲○○之頭部，致甲○○受有左顱骨頭皮撕裂
    傷之傷害（傷害部分未據告訴），而致使不能抗拒後，即共同搶走置於櫃檯抽屜
    內之現金新台幣（下同）六千零六十元、甲○○所有之現金一百五十元及卯○○
    所有之現金一千三百元，得手後旋即逃逸，並將所搶得之現金朋分花用。
  (二)九十一年一月二日凌晨四時十分許，在高雄市○○區○○路六四三號「澄清汽車
    旅館」，由丑○及戊○○分持對人之生命、身體及安全構成威脅，客觀上可供兇
    器使用非管制之手槍各一支（未扣案）進入旅館內押制櫃檯人員子○○，致使不
    能抗拒後，即共同搶走置於櫃檯抽屜內之現金一千八百五十元、子○○所有之現
    金四千元及仿勞力士手錶一支，得手後旋即逃逸，並將所搶得之現金朋分花用，
    手錶則由戊○○丟棄於高雄縣中正預校旁之大水溝。
  (三)九十一年一月二日凌晨某時許，在高雄縣仁武鄉○○街五十一號「金銀島汽車旅
    館」，由丑○及戊○○分持對人之生命、身體及安全構成威脅，客觀上可供兇器
    使用非管制之手槍各一支（未扣案）進入旅館內押制櫃檯人員黃亨裕，致使不能
    抗拒後，即共同搶走置於櫃檯抽屜內之現金五萬八千元，得手後旋即逃逸，並將
    所搶得之現金朋分花用。
  (四)九十一年一月三日凌晨零時二十分許，在高雄縣鳳山市○○路三五八號「鳳甲汽
    車旅館」，由丑○、辰○○及戊○○結夥三人，分持對人之生命、身體及安全構
    成威脅，客觀上可供兇器使用非管制之手槍各一支（未扣案）進入旅館內押制櫃
    檯人員庚○○及己○○，而致使不能抗拒後，即共同搶走置於櫃檯抽屜內之現金
    一萬三千元、己○○所有之現金一萬二千元、庚○○所有之現金一萬一千五百元
    及摩托羅拉牌行動電話一支，得手後旋即逃逸，並將所搶得之現金朋分花用，行
    動電話則由戊○○交由不知情之其姐丁○○使用，丁○○嗣於同年月十二日晚間
    九時許，將上開行動電話以五百元之價格變賣予亞訊通訊行。
  (五)九十一年一月三日凌晨二時許，在台南市○區○○路二段六六八巷二號「萊哈登
    汽車賓館」，由丑○及戊○○分持對人之生命、身體及安全構成威脅，客觀上可
    供兇器使用非管制之手槍各一支（未扣案）進入旅館內押制櫃檯人員辛○○，致
    使不能抗拒後，即共同搶走置於櫃檯抽屜內之現金七千元及辛○○之易利信牌行
    動電話，得手後旋即逃逸，並將所搶得之現金朋分花用，行動電話則由戊○○隨
    意丟棄。
  (六)九十一年一月十日凌晨四時二十分許，在高雄市○鎮區○○路一二六號「檳城汽
    車旅館」，由丑○及戊○○分持對人之生命、身體及安全構成威脅，客觀上可供
    兇器使用非管制之手槍各一支（未扣案）進入旅館內押制櫃檯人員壬○○，致使
    不能抗拒後，即共同搶走置於櫃檯抽屜內之現金五千七百五十元，得手後旋即逃
    逸，並將所搶得之現金朋分花用。
  (七)九十一年一月十五日晚間九時五十分許，在高雄縣鳳山市○○街二號「亞歷山大
    汽車旅館」，由丑○及戊○○分持對人之生命、身體及安全構成威脅，客觀上可
    供兇器使用非管制之手槍各一支（未扣案）進入旅館內押制櫃檯人員曾乙城及乙○○，戊○○並以槍柄敲擊曾乙城之肩膀，致曾乙城受有紅腫疼痛之傷害（傷害
    部分未據告訴），而致使不能抗拒後，即共同搶走置於櫃檯抽屜內之現金六千八
    百元、曾乙城所有之現金一千一百元，得手後旋即逃逸，並將所搶得之現金朋分
    花用。嗣於九十一年一月十七日凌晨二時許，在高雄市○○區○○路與高速公路
    中正交流道處為警查獲，並扣得仿ＳＩＧ  ＳＡＵＥＲ廠半自動金屬玩具手槍一
    支及玩具槍用空彈殼二顆（經鑑驗後均不具殺傷力），並循線查獲戊○○、辰○○而查知上情。
二、案經高雄市政府警察局、高雄市政府警察局苓雅分局、高雄縣警察局、高雄縣警
    察局鳳山分局分別移送臺灣高雄地方法院檢察署檢察官偵查起訴暨臺南市警察局
    移送臺灣臺南地方法院檢察署呈請臺灣高等法院檢察署檢察長核轉臺灣高雄地方
    法院檢察署檢察官移送併案審理。
    理  由
一、右揭事實欄(四)之事實，業據被告辰○○於丙○審理時坦承不諱（見丙○九十二年
    一月二日審判筆錄），而右揭事實欄(二)至(六)之事實，亦據被告丑○於丙○調查時
    供承不諱（見丙○九十一年五月十五日及九十一年六月十一日訊問筆錄），並經
    共犯被告戊○○於警訊中及丙○調查時供稱屬實，而被告等所供強盜之情節，亦
    與被害人庚○○、己○○、子○○、黃亨裕、辛○○、壬○○於警訊中指述之情
    節相符，雖被告丑○矢口否認有強盜事實欄(一)及(七)之事實，然共犯被告戊○○於
    警訊及丙○審理時已供稱確係伊與被告丑○共犯事實欄(一)及(七)之犯行（見九十一
    年二月二十五日、九十一年二月二十六日調查筆錄及丙○九十一年六月十一日訊
    問筆錄），且經被害人甲○○、卯○○、曾乙城及乙○○於警訊時指述綦詳，而
    被害人乙○○於警訊時並明確指認行搶之人即為被告丑○及戊○○（見九十一年
    二月二十六日詢問筆錄），再參以共犯被告戊○○與被告丑○為朋友關係，當無
    設詞誣陷之可能，且共犯被告戊○○之供述並非推由被告丑○一人承擔，而係兼
    有不利己之陳述，是共犯被告戊○○此部分之供詞，自足採信。此外，復有曾乙
    城之診斷證明書一紙、扣押證明筆錄、案發現場照片、內政部警政署刑事警察局
    鑑驗通知書、讓渡書、贓物認領保管單及通聯紀錄等件附卷可稽，顯見被告丑○
    及辰○○確有與共犯被告戊○○共同強盜無訛，是被告丑○前開所辯顯係避就飾
    卸之詞，委不足採。本件事證明確，被告等犯行洵堪認定。
二、查被告等所持用以強盜之非管制之手槍，均為金屬所製之鈍物，且用以擊傷被害
    人甲○○及曾乙城，業據被害人甲○○及曾乙城於警訊時指述屬實，並有甲○○
    之診斷證明書一紙可憑，顯見客觀上均足以對人之生命、身體及安全構成威脅，
    均應屬兇器。是核被告丑○及辰○○於事實欄(四)部分之所為，均係犯修正後刑法
    第三百三十條第一項之結夥三人以上攜帶兇器強盜罪；另被告丑○於事實欄(一)、
    (二)、(三)、(五)、(六)、(七)部分之所為，係犯修正後刑法第三百三十條第一項之攜帶兇
    器強盜罪。上開被告等強盜行為，於犯罪時，係犯懲治盜匪條例第五條第一項第
    一款盜匪罪，惟裁判時，懲治盜匪條例業於九十一年一月三十日公布廢止，同日
    另公佈刑法增訂、修正條文，均於九十一年二月一日生效。修正後之刑法增修規
    定，旨在取代懲治盜匪條例之犯罪類型及刑罰規定，本件被告等所犯加重強盜犯
    罪行為，行為時、裁判時均有刑罰規定，行為時法既已廢止，且修正後刑法就強
    盜罪之處罰亦輕於懲治盜匪條例之規定，經比較新舊法結果，依刑法第二條第一
    項前段規定，應適用裁判時新法，爰適用法律如上所載述。被告丑○、辰○○與
    同案被告戊○○間就前開事實欄(四)之強盜犯行間，被告丑○與同案被告戊○○就
    前開事實欄(一)至(三)、(五)至(七)之強盜犯行間，均有犯意聯絡及行為分擔，皆為共同
    正犯。被告丑○先後數次加重強盜犯行，均時間緊接，方法相同，觸犯構成要件
    相同之罪名，均顯係基於概括犯意為之，為連續犯，均應依刑法第五十六條規定
    ，論以一結夥三人以上攜帶兇器強盜罪，並加重其刑。另被告丑○曾於八十九年
    間因恐嚇取財案件，經臺灣高等法院臺中分院判處有期徒刑七月確定，並於九十
    年七月二十七日執行完畢，有臺灣高雄地方法院檢察署刑案資料查註紀錄表及臺
    灣高等法院被告全國前案紀錄表各一份在卷可參，其於受有期徒刑執行完畢後，
    五年以內再犯有期徒刑以上之本罪，為累犯，應依刑法第四十七條之規定，加重
    其刑，並依法遞加重之。又公訴人雖未就被告丑○所犯事實欄(五)部分之犯行起訴
    ，惟該部分既與公訴人起訴強盜之犯罪事實有連續犯之裁判上一罪關係，自為起
    訴效力所及，丙○自應併予審究，附此敘明。爰審酌被告等正值青壯，不圖上進
    ，不思循合法正當途徑以獲致財富，率爾暴力強盜他人財物，危害社會治安甚鉅
    ，惡性非輕，惟念渠等犯後坦承部分犯行，尚知悔悟，態度良好，及被害人所受
    之損害等一切情狀，分別量處如主文所示之刑，以資懲儆。並依被告丑○及辰○○犯罪之性質，丙○認褫奪公權之必要，爰分別併予宣告褫奪公權八年及五年。
    至扣案之仿ＳＩＧ  ＳＡＵＥＲ廠半自動金屬玩具手槍一支及玩具槍用空彈殼二
    顆，經內政部警政署刑事警察局鑑驗結果，均不具殺傷力，有該局九十一年二月
    二十七日刑鑑字第○九一○○二二二九六號鑑驗函一紙附卷可憑（見九十一年度
    偵字第一七五七號偵查卷第六十一頁），顯見非槍砲彈藥刀械管制條例所列管之
    槍彈，而被告丑○於警詢時供稱並未利用該槍彈犯案（見九十一年一月十七日調
    查筆錄），丙○復查無證據足認上開槍彈與被告等所犯強盜之犯行有何關聯，且
    非違禁物，爰不另為沒收之諭知；又被告等供犯罪所用之手槍，均未扣案，經警
    清查後亦無所獲，顯然業已滅失，為免將來執行之困難，亦不另為沒收之諭知，
    附此敘明。
三、至公訴意旨另以：被告辰○○於九十年十二月二十六日凌晨一時十五分許，在高
    雄縣鳳山市○○○路○段八號「桂林汽車旅館」，與同案被告戊○○分持改造手
    槍，頭戴草綠色頭套，強押櫃檯值夜員林德文、寅○○，致使不能抗拒後，劫取
    抽屜內之現金一萬六千五百元、辦公室鐵櫃內現金五萬元、林德文所有之現金一
    千五百元、寅○○所有之現金一百元及行動電話；又於九十年十二月三十日凌晨
    二時五十分許，在高雄縣大社鄉○○村○○路五一一號「情悅汽車旅館」，與被
    告丑○及戊○○分持改造手槍進入旅館櫃檯，戊○○開一槍並以槍托毆打該店組
    長甲○○之頭部二下，一人持槍抵住服務生卯○○，致使不能抗拒後，即共同搶
    走置於櫃檯抽屜內之現金六千餘元及卯○○所有之現金一千三百元；另於九十一
    年一月十五日晚間九時五十分許，在高雄縣鳳山市○○街二號「亞歷山大汽車旅
    館」，與被告丑○及戊○○分持一把手槍進入旅館內，被告丑○先持槍指著服務
    生乙○○並拉槍枝，戊○○跟著進入喝令該旅館主任曾乙城，並以槍柄敲擊曾乙
    城之肩膀後，持槍押著曾乙城後腦控制行動，致使不能抗拒後，即共同搶走置於
    櫃檯抽屜內之現金六千八百元、曾乙城所有之現金一千一百元，得手後旋即逃逸
    ，並將所搶得之現金朋分花用，因認被告辰○○尚涉該部分之加重強盜罪嫌云云
    。然訊據被告辰○○堅決否認有此部分加重強盜之犯行，辯稱：伊只共同做過鳳
    甲汽車旅館那一件，其餘均不是伊所為的等語。經查，被告於丙○調查、審理時
    就該部分之事實，已堅決否認，故被告之陳述前後不一，其前於警訊及偵查中所
    為之供述是否屬實，即有疑義；而同案被告戊○○於丙○調查時供稱：被告辰○○只有參加過一次，就只有鳳甲汽車旅館這一件，其他的都是伊跟被告丑○做的
    等語（見丙○九十一年八月十二日訊問筆錄），被告丑○於丙○調查時亦供稱：
    伊三個人一起做的就只有鳳甲汽車旅館那一次等語（見丙○九十一年八月十二日
    訊問筆錄），況查，被害人甲○○及卯○○於警訊時均供稱情悅汽車旅館之搶嫌
    係二人，並指認同案被告戊○○（見九十一年二月十九日及二十日詢問筆錄），
    而被害人曾乙城及乙○○於警訊時亦供稱亞歷山大汽車旅館之搶嫌係二人，並指
    認被告丑○及同案被告戊○○（見九十一年二月二十六日詢問筆錄），顯見並非
    公訴人所指係三人所為，再參諸被害人林德文、寅○○、甲○○、卯○○、曾乙
    城及乙○○均無一人能確切指認攜帶兇器強盜之人尚有被告辰○○，則自難於無
    其他贓證物之佐證情形下，即令被告辰○○擔負加重強盜之罪責，依「罪證有疑
    ，利於被告」之法則，即應作有利於被告辰○○之認定；此外，丙○復查無其他
    積極證據足資認定被告辰○○確有公訴人所指上開加重強盜之犯行，既不能證明
    被告犯罪，本應就被告辰○○所涉此部分之事實為無罪之諭知，惟公訴人認此部
    分與前揭論罪科刑之加重強盜犯行部分有連續犯之裁判上一罪關係，爰不另為無
    罪之諭知。
四、公訴意旨又以：被告丑○於事實欄(二)之加重強盜犯行，尚有竊取重型機車之行為
    （起訴書所犯法條欄漏引刑法第三百二十條第一項之條文），因認被告丑○尚涉
    有該部分之竊盜罪嫌云云。惟查，本件被告丑○雖於丙○調查時供承有竊取機車
    之犯行，然該機車並未扣案，且又無失竊機車被害人之指訴，揆諸刑事訴訟法第
    一百五十六條第二項：「被告之自白，不得作為有罪判決之唯一依據，仍應調查
    其他必要之證據，以察其是否與事實相符」之規定，是自難於無其他贓證物之佐
    證情形下，僅憑被告丑○之自白，即遽認被告丑○確有竊取重型機車之行為，此
    外復查無其他積極之證據，足資認定被告丑○有何公訴人所指此部分之犯行，原
    應就此部分為被告丑○無罪之諭知，惟公訴意旨認此部分與前開有罪部分有牽連
  犯之裁判上一罪關係，亦不另為無罪之諭知，附此敘明。
據上論斷，應依刑事訴訟法第二百九十九條第一項前段，刑法第二條第一項前段、第
二十八條、第五十六條、修正後刑法第三百三十條第一項、第三百二十一條第一項第
三款、第四款、第四十七條、第三十七條第二項，判決如主文。
本案經檢察官李宛凌到庭執行職務。
中      華      民      國    九十二    年      一      月     十六     日
                                    臺灣高雄地方法院刑事第一庭
                                        審判長法  官    林水城
                                              法  官    黃悅璇
                                              法  官    陳玉聰
右正本證明與原本無異。
如不服本判決，應於判決送達後十日內，向丙○提出上訴狀。
                                              書記官    鄭淑臻
中      華      民      國    九十二    年      一      月     十六     日
附錄本判決論罪科刑法條全文：
修正後刑法第三百三十條第一項：
犯強盜罪而有第三百二十一條第一項各款情形之一者，處七年以上有期徒刑。
刑法第三百二十一條第一項第三款、第四款
犯竊盜罪而有左列情形之一者，處六月以上五年以下有期徒刑：
三、攜帶兇器而犯之者。
四、結夥三人以上而犯之者。


司法院資訊處製作；財團法人民間司法改革基金會備份。
